【裁判字號】    99,訴,876
【裁判日期】    990729
【裁判案由】    毒品危害防制條例
【裁判全文】
臺灣高雄地方法院刑事判決               99年度訴字第876號
公  訴  人  臺灣高雄地方法院檢察署檢察官
被      告  甲○○
上列被告因毒品危害防制條例案件，經檢察官提起公訴（99年度
毒偵字第2209號、笫2223號、笫2261號、笫2389號），本院判決
如下：
    主  文
甲○○犯施用第一級毒品罪共肆罪，均累犯，各處有期徒刑拾月
；應執行有期徒刑貳年拾月。
    事  實
一、甲○○於民國96年間因施用毒品案件，經依法院裁定送觀察
    、勒戒後，認無繼續施用毒品之傾向，於96年12月19日出所
    ，並經檢察官為不起訴處分確定。詎仍不知悔改，復基於施
    用第一級毒品海洛因之犯意，於上開觀察勒戒執行完畢釋放
    後5 年內，分別於（一）99年1 月18日某時許，在高雄市小
    港區○○○○○街53號房間內，以針筒注射方式，施用海洛因
    1 次，嗣於99年1 月21日16時許，在高雄縣大寮鄉○○村○
    ○路30號前為警查獲；（二）99年2 月24日7 時許，在高雄
    縣大寮鄉○○路○路邊施用海洛因1 次，嗣於99年2 月24日
    10時40分許，在高雄縣林園鄉○○村○○路二巷5-23號前為
    警查獲；（三）99年2 月25日22時許，在高雄縣大寮鄉○○
    村○路旁，以針筒注射方式，施用海洛因1 次，嗣於99年2
    月26日因竊盜案件為警查獲後採尿得知；（四）99年3 月10
    日下午某時許，在高雄縣大寮鄉○○○路301 巷某工寮內，
    以針筒注射方式，施用海洛因1 次，嗣於99年3 月11日21時
    40分許，在高雄縣大寮鄉○○○路301 巷內，因形跡可疑為
    警採尿查獲。
二、案經高雄縣政府警察局林園分局、高雄市政府警察局小港分
    局移送台灣高雄地方法院檢察署檢察官偵查起訴。
    理  由
壹、證據能力部分：
    按現行刑事訴訟法關於「鑑定」之規定，除選任自然人充當
    鑑定人外，另設有囑託機關鑑定制度。依同法第198 條、第
    208 條之規定，不論鑑定人或鑑定機關、團體，固均應由法
    院、審判長、受命法官或檢察官視具體個案之需要而為選任
    、囑託，並依第206 條之規定，提出言詞或書面報告，始符
    合同法第159 條第1 項所定得作為證據之「法律有規定」之
    情形。否則所為之鑑定，仍屬傳聞證據。然於司法警察機關
    調查中之案件，為因應實務上，或因量大、或有急迫之現實
    需求，例行性當然有鑑定之必要者，例如毒品之種類與成分
    、尿液之毒品反應，或者槍彈有無殺傷力等鑑定，基於檢察
    一體原則，得由該管檢察長對於轄區內之案件，以事前概括
    選任鑑定人或囑託鑑定機關、團體之方式，俾便轄區內之司
    法警察官、司法警察對於調查中之此類案件，得即時送請先
    前已選任之鑑定人或囑託之鑑定機關、團體實施鑑定，以求
    時效（法務部92年9 月1 日法檢字第0920035083號函參照）
    。此種由檢察機關概括選任鑑定人或概括囑託鑑定機關、團
    體，再轉知司法警察官、司法警察於調查犯罪時參考辦理之
    作為，法無明文禁止，係為因應現行刑事訴訟法增訂傳聞法
    則及其例外規定之實務運作而為。此種由司法警察官、司法
    警察依檢察官所概括選任之鑑定人或囑託鑑定機關、團體所
    為之鑑定結果，與檢察官選任或囑託為鑑定者，性質上並無
    差異，同具有證據能力（最高法院96年度台上字第2860號判
    決參照）。經查，本件卷附之高雄市立凱旋醫院及台灣檢驗
    科技股份有限公司分別出具之濫用藥物尿液檢驗報告，均係
    警方送請檢察機關事前概括囑託之鑑定機關所為之鑑定，核
    之上開說明，均屬「法律規定」得為證據者，應有證據能力
    。
貳、實體部分
一、訊之被告甲○○對於上開犯罪事實一之（一）（二）（四）
    部分之施用海洛因犯行固不諱言，惟矢口否認有何犯罪事實
    一之（三）部分施用海洛因之犯行，辯稱：該次驗尿有嗎啡
    反應係上開犯罪事實一之（二）施用海洛因犯行後體中殘留
    有海洛因成分之結果云云。惟查，本件被告上開犯罪事實一
    之（一）（二）（三）（四）之施用海洛因犯行，分別經警
    採尿送驗，經以酵素免疫法（EIA ）初步篩檢後再以氣相層
    析質譜儀分析法（GC／MS）方式確認鑑定，其結果均呈嗎啡
    陽性反應，此有台灣檢驗科技股份有限公司KＺ000000000000
    號濫用藥物尿液檢驗報告、高雄市立凱旋醫院A00000000 號
    濫用藥物尿液檢驗報告及台灣檢驗科技股份有限公司KＺ0000
    00000000號、KＺ00000000 0000 號濫用藥物尿液檢驗報告各
    1 紙在卷可查；再按海洛因施用入人體後水解還原成嗎啡，
    再循嗎啡之代謝方式排出體外，業據行政院衛生署藥物食品
    檢驗局73藥檢壹字第030221號函說明綦詳，足認被告確有上
    開4 次施用第一級毒品海洛因之犯行無訛；又參之上開犯罪
    事實一之（二）（三）之尿液檢出嗎啡濃度分別為16592ng/
    ml、45700ng/ml，如被告上開所辯屬實，則此2 次尿液檢驗
    之結果，其所檢出之嗎啡濃度應隨時間之經過而遞減，並無
    在後所採尿液檢驗結果嗎啡濃度反較高之理，是被告確有犯
    罪事實一之（二）（三）所述各1 次之施用海洛因犯行無誤
    ，被告犯罪事實一之（二）（三）係同1 次施用海洛因所致
    之辯解，並無可採。從而，罪證明確，被告上開4 次施用海
    洛因之犯行均堪以認定。
二、又被告前於96年間，因施用毒品案件，經法院裁定聲請觀察
    勒戒後，認無繼續施用之傾向，而於96年12月19日釋放出所
    ，並經檢察官為不起訴處分，亦有台灣高等法院被告前案紀
    錄表1 份在卷可按，是被告確係於觀察勒戒執行完畢後，5
    年內又再犯施用第一級毒品之罪，故其本件施用毒品之犯行
    ，自應予論罪科刑。
三、按海洛因為毒品危害防制條例第2 條第2 項第1 款所分級管
    制之第一級毒品，不得非法持有、施用，是核被告所為，均
    係犯毒品危害防制條例第10條第1 項之施用第一級毒品罪。
    被告上開4 次持有海洛因後進而施用，其持有之低度行為，
    應為施用之高度行為所吸收，均不另論罪。又被告上開4 次
    施用海洛因之犯行，犯意個別、行為互異，應予分論併罰。
    被告前因恐嚇案件，經法院判處有期徒刑5 月確定，於96年
    4 月21日縮刑期滿執行完畢，又因竊盜、搶奪等案件經法院
    判處有期徒刑1 年10月確定，於98年9 月3 日縮刑期滿執行
    完畢，有台灣高等法院被告前案紀錄表在卷足參，其於執行
    完畢後，5 年以內再故意犯本件有期徒刑以上之2 罪，均為
    累犯，應依刑法第47條第1 項規定加重其刑。審酌被告前因
    施用毒品案件，經觀察、勒戒及強制戒治後仍不愛惜機會戒
    除毒癮，再為本件犯行，顯見未能悔改施用毒品之惡習，惟
    念及被告犯後坦承部分犯行，態度尚可，其施用毒品係戕害
    自身健康，並未危害他人等一切情狀，分別量處如主文所示
    之刑，並定其應執行之刑。
據上論斷，應依刑事訴訟法第299 條第1 項前段，毒品危害防制
條例第10條第1 項，刑法第11條前段、第47條第1 項、第51條第
5款 ，判決如主文。
中    華    民    國    99    年    7     月    29    日
                  刑事第十一庭  審判長法  官  黃三友
                                      法  官  莊珮吟
                                      法  官  林俊寬
以上正本證明與原本無異。
如不服本判決應於收受送達後10日內向本院提出上訴書狀，並應
敘述具體理由；如未敘述上訴理由者，應於上訴期間屆滿後20日
內向本院補提理由書（均須按他造當事人之人數附繕本）「切勿
逕送上級法院」。
中    華    民    國    99    年    7     月    29    日
                                      書記官  林香如
附錄法條：
毒品危害防制條例第10條
施用第一級毒品者，處 6 月以上 5 年以下有期徒刑。
施用第二級毒品者，處 3 年以下有期徒刑。

司法院資訊處製作；財團法人民間司法改革基金會備份。
